【裁判字號】    98,簡上,89
【裁判日期】    990126
【裁判案由】    妨害兵役
【裁判全文】
臺灣苗栗地方法院刑事判決              98年度簡上字第89號
上  訴  人
即  被  告  甲○○
上列上訴人因妨害兵役治罪條例案件，不服本院苗栗簡易庭98年
度苗簡字第769 號中華民國98年10月19日第一審簡易判決（聲請
簡易判決處刑案號：臺灣苗栗地方法院檢察署98年度偵緝字第14
8 號），提起上訴，本院管轄第二審之合議庭判決如下：
    主  文
上訴駁回。
甲○○緩刑貳年。
    事實及理由
一、本案經本院審理結果，認第一審判決認事、用法及量刑均無
    不當，應予維持，相關事實、證據及理由茲引用第一審判決
    書及檢察官聲請簡易判決處刑書之記載（詳如附件），另補
    充：被告於本院審理時之自白（參本院民國99年1 月12日審
    判筆錄）。
二、上訴人上訴意旨略以：原審量刑過重，請求從輕量刑，並給
    予緩刑等語。
三、按刑之量定及緩刑之宣告，係實體法上賦予法院得為自由裁
    量之事項，倘其未有逾越法律所規定之範圍，或濫用其權限
    ，即不得任意指摘為違法（最高法院75年台上字第7033號判
    例意旨參照）。又刑罰之量定，固屬法院自由裁量之職權行
    使，但仍應審酌刑法第57條所列各款事由及一切情狀，為酌
    量輕重之標準，並非漫無限制；在同一犯罪事實與情節，如
    別無其他加重或減輕之原因，下級審法院量定之刑，亦無過
    重或失輕之不當情形，則上級審法院對下級審法院之職權行
    使，原則上應予尊重（最高法院85年度台上字第2446號裁判
    意旨參照）。經查，本件原審業審酌被告犯罪之動機、目的
    、手段、對國家兵役管理造成之影響、所生之危害等一切情
    狀，就被告所犯之後備軍人居住處所遷移無故不依規定申報
    ，致使教育召集令無法送達罪，量處有期徒刑3 月，併諭知
    易科罰金之折算標準，原審既已審酌本案一切情狀予以量刑
    ，其認事用法均無違誤，量刑亦無過重或失輕之不當情形，
    本院管轄第二審之合議庭原則上即應予以尊重。是以，原審
    依據具體個案予以量刑，於法尚無不合，其量刑亦屬妥適，
    且其刑罰裁量權之行使亦無違法不當之處，被告上訴認原審
    量刑過重，非有理由，應予駁回。
四、末查，被告前未曾因故意犯罪受有期徒刑以上刑之宣告，此
    有臺灣高等法院被告前案紀錄表1 份在卷可參，本院斟酌被
    告自90年退伍後即至戶籍地外工作，因未與家人聯繫，且離
    開住所未依規定向役政機關陳報，致教育召集令無法送達，
    於本案案發後，已知悉向役政機關陳報住居所之重要性，是
    被告經此偵審教訓及科刑宣告，應當知所警惕，信無再犯之
    虞，本院因認對其宣告之刑以暫不執行為適當，爰依刑法第
    74條第1 項第1 款之規定併予宣告緩刑2 年，以啟自新。
據上論斷，應依刑事訴訟法第455 條之1 第1 項、第3 項、第37
3 條、第368 條，刑法第74條第1 項第1 款，判決如主文。
本件經檢察官唐先恆到庭執行職務。
中    華    民    國    99    年    1     月    26    日
                  刑事第三庭  審判長法  官  柳章峰
                                    法  官  許蓓雯
                                    法  官  顏苾涵
以上正本證明與原本無異。
不得上訴。
中    華    民    國    99    年    1     月    26    日
                                    書記官  涂村宇
附錄：本判決論罪科刑法條全文
妨害兵役治罪條例第6 條、第10條
妨害兵役治罪條例第6條
意圖避免教育召集或勤務召集，而有下列行為之一者，處 3 年
以下有期徒刑：
一、捏造免役、除役、轉役或免除召集原因者。
二、毀傷身體者。
三、拒絕接受召集令者。
四、應受召集，無故逾應召期限二日者。
五、使人頂替本人應召者。
無故不參加點閱召集，或意圖避免點閱召集，而有前項第一款至
第三款及第 5 款行為之一者，處 1 年以下有期徒刑、拘役或科
新臺幣 9 萬元以下罰金。
國民兵為避免應召集輔助軍事勤務犯第 1 項之罪者，處 3 年以
下有期徒刑。
妨害兵役治罪條例第10條
後備軍人意圖避免召集處理有下列行為之一者，處 1 年以下有
期徒刑、拘役或科新臺幣 9 萬元以下罰金：
一、離營歸鄉無故不依規定報到，或重複申報戶籍者。
二、拒絕依規定調查，或體格檢查不到者。
三、居住處所遷移，無故不依規定申報者。
國民兵犯前項第 3 款之罪者，處六月以下有期徒刑、拘役或科
新臺幣 3 萬元以下罰金。
後備軍人犯第 1 項之罪或國民兵犯前項之罪，致使召集令無法
送達者，以意圖避免召集論；分別依第 5 條或第 6 條科刑。

司法院資訊處製作；財團法人民間司法改革基金會備份。
